【裁判字號】    89,訴,585
【裁判日期】    890719
【裁判案由】    違反電信法等
【裁判全文】
臺灣高雄地方法院刑事判決                    八十九年度訴字第五八五號
    公  訴  人  臺灣高雄地方法院檢察署檢察官
    被      告  乙○○
右列被告因違反電信法等案件，經檢察官提起公訴（八十八年度偵字第六四一三號）
，本院判決如左：
    主  文
乙○○連續行使偽造私文書，足以生損害於公眾及他人，處有期徒刑參月，緩刑貳年
。
盜拷門號000000000號行動電話壹具沒收。
    事  實
一、乙○○於民國八十八年七月底在高雄市○○區○○路與加昌路口，拾獲他人遺失
    之盜拷甲○○向中華電信股份有限公司（下稱中華電信公司）租用門號0000
    00000號之序號與內碼行動電話一具（俗稱王八機），竟意圖為自己不法所
    有，將之據為己有，並意圖為自己不法利益之概括犯意，自八十八年八月一日起
    ，至同年月二十二日止，未經該行動電話門號所有人中華電信公司及該門號租用
    人甲○○之同意，連續在不詳地點撥打使用上開偽造序號、內碼之無線電話機具
    ，以無線方式，盜用中華電信公司南高雄營運處之電信設備與他人通話，計七十
    一通，金額計新台幣（下同）八一五．七二元，足生損害於中華電信股份有限公
    司、甲○○及電話通信秩序。嗣經前揭門號租用人甲○○發覺其八十八年八月份
    電話費帳單有異，報警循線查獲。
二、案經交通部電信總局函送台灣高雄地方法院檢察署檢察官偵查起訴。
    理  由
一、訊據被告乙○○對右揭侵占遺失物及多次使用上開盜拷門號000000000
    號之行動電話之事實坦承不諱，核與被害人甲○○之妻許秀華於警訊中指訴之情
    節相符，復據被告盜打本件行動電話之發話對象證人陳南成、吳婷瑩等人於警訊
    時證述無訛，且000000000號行動電話之門號係甲○○向中華電信股份
    有限公司申請使用，此有行動電話、呼叫器被盜用申報書二紙附卷可稽，而被告
    所盜撥之七十一通電話，亦有中華電信北高雄營運處上揭門號之國內及國際長途
    話費清單，經其本人親自以紅筆打勾註記共八紙在卷可憑。又被告所拾得之前開
    盜拷行動電話機具本身價值不菲，且被告亦供陳該行動電話機具開機即可使用，
    是被告所拾得之上開行動電話機具顯非原所有人所拋棄，而係不慎遺失無疑。本
    件事證明確，被告犯行洵堪認定。
二、按被告行為後，電信法已於八十八年十一月三日修正公布，其中第五十六條第一
    項之法定刑由五年以下有期徒刑、拘役或併科新臺幣十五萬元以下罰金，修正為
    五年以下有期徒刑、得併科新臺幣一百五十萬元以下罰金，新舊法比較結果，以
    舊法有利於被告，依刑法第二條第一項但書規定應適用舊法處斷。又行動電話之
    電子序號及內碼等，係手機製造廠商及行動電話通信業者（如中華電信公司等）
    方有權（或授權他人）製作，將之輸錄於行動電話手機之電腦電磁紀錄內，供行
    動電話通信業者之電腦網路交換控制中心比對查核，以決定是否准許該手機使用
    者通信之用。合於永續狀態中表示一定用意證明之刑法文書概念，自屬刑法第二
    百二十條第二項之準文書。核被告先侵占他人遺失之盜拷行動電話，並以無線方
    式使用他人盜拷偽造之行動電話序號、內碼之行動電話手機，盜用他人電信設備
    ，足以生損害於中華電信公司、甲○○及電話通信秩序之行為，係犯刑法第三百
    三十七條侵占遺失物罪、第二百十六條、第二百二十條第二項、第二百十條之行
    使偽造準私文書罪、電信法第五十六條第一項盜用他人電信設備罪。又被告所為
    先後多次行使偽造私文書、多次盜用他人電信設備犯行，均時間緊接，犯罪構成
    要件相同，顯係出於概括犯意為之，均為連續犯，應依刑法第五十六條之規定各
    以一罪論。被告所犯上開連續行使偽造準私文書、連續用他人電信設備罪，係
    一行為觸犯數罪名，屬想像競合犯，應從一重之連續行使偽造私文書罪處斷。又
    被告所犯上開侵占遺失物與連續行使偽造準私文書罪間有方法結果之牽連關係，
    應從一重之連續行使偽造準私文書罪處斷。又電信法第五十六條第一項之罪，以
    意圖為自己或第三人不法之利益，使用有線、無線或其他電磁方式，盜接或盜用
    他人電信設備通信者為要件。本罪之處罰詐得免繳電信通信費用之不法利益規定
    ，乃刑法詐欺得利罪之特別法，依特別法優於普通法之原則，自毋庸再論以刑法
    詐欺得利罪。公訴意旨就被告上開行使偽造準私文書犯行雖未引用刑法第二百十
    六條、第二百二十條第二項、第二百十條，惟起訴書事實欄既已論及被告盜用本
    件行動電話之事實，自應認此部犯行亦在起訴範圍內，本院自得一併予以審究，
    併此敘明。爰審酌被告尚無前科，此有台灣高等法院被告全國前案紀錄表一份附
    卷可按，其僅因一時貪念，致罹刑章，盜打之金額僅八一五．七二元，並斟酌其
    使用他人盜拷之行動電話，非但妨害電信事業之通訊，亦足造成他人財物上之損
    失，惟念其犯後已坦承犯行等一切情狀，量處如主文所示之刑。又被告前未曾受
    有期徒刑以上刑之宣告，有卷附之上述被告全國前案紀錄表乙紙可按，其因一時
    失慮，致觸犯本案犯行，事後已坦承犯行，深具悔意，經此起訴審判，當知所警
    惕，信無再犯之虞，本院認所宣告之刑，以暫不執行為適當，爰併宣告緩刑二年
    ，以啟自新。另被告所拾獲之盜拷門號000000000號行動電話一具，依
    電信法第六十條規定，不問是否被告所有均應沒收，爰併宣告之。
據上論斷，應依刑事訴訟法第二百九十九條第一項前段，電信法第五十六條第一項、
第六十條，第十一條前段、第二條第一項但書、第五十五條、第五十六條、第二百十
六條、第二百二十條第二項、第二百十條、第三百三十七條、第七十四條第一款，罰
金罰鍰提高標準條例第一條前段，判決如主文。
中      華      民      國    八十九    年    七      月    十九      日
                                  臺灣高雄地方法院刑事第七庭
                                      法  官  蔡  國  卿
右正本證明與原本無異。
如不服本判決，應於判決送達後十日內，向本院提出上訴狀。
                                      書記官  邱  靜  銘
中      華      民      國    八十九    年    七      月    二十一    日
附錄本判決論罪之法條
電信法第五十六條第一項：
意圖為自己或第三人不法之利益，以有線、無線或其他電磁方式，盜接或盜用他人電
信設備通信者，處五年以下有期徒刑、拘役或科或併科新臺幣十五萬元之下之罰金。
電信法第六十條：
犯第五十六條至第五十八條之罪，其電信器材，不問屬於犯人與否，沒收之。
刑法第二百十六條：
行使第二百十條至第二百十五條之文書者，依偽造、變造文書或登載不實事項或使登
載不實事項之規定處斷。
刑法第二百十條：
偽造、變造私文書，足以生損害於公眾或他人者，處五年以下有期徒刑。
刑法第三百三十七條：
意圖為自己或第三人不法之所有，而侵占遺失物、漂流物或其他離本人所持有之物者
，處五百元以下罰金。


司法院資訊處製作；財團法人民間司法改革基金會備份。
